【裁判字號】    97,訴,94
【裁判日期】    970626
【裁判案由】    違反毒品危害防制條例
【裁判全文】
臺灣新竹地方法院刑事判決                97年度訴字第94號
公  訴  人  臺灣新竹地方法院檢察署檢察官
被      告  乙○○
指定辯護人  本院公設辯護人  甲○○
上列被告因違反毒品危害防制條例案件，經檢察官提起公訴（96
年度偵字第4307號），本院判決如下：
    主  文
乙○○意圖供製造毒品之用，而栽種大麻，處有期徒刑貳年捌月
，扣案之大麻植株柒株均沒收銷燬；扣案之塑膠盒壹個、塑膠墊
及鋁箔紙壹組、液體肥料壹瓶均沒收之。
    事  實
一、乙○○明知大麻為第二級毒品，不得栽種，竟意圖供製造毒
    品之用，於民國96年6月初某日，在新竹縣竹北市○○路上
    某網路咖啡店內，利用網際網路上網在荷蘭網站上，以新臺
    幣（下同）1,500元之代價訂購大麻種子10顆，同月中旬某
    日，上開訂購之大麻種子郵寄至其新竹市○○路○段243巷20
    號2樓D室租住處，乙○○即將大麻種子分別植入內置碎石之
    4盆塑膠花盆內，再將塑膠花盆放入裝水之塑膠盒內，並以
    塑膠墊、鋁箔紙包覆上開塑膠盒防風，且以液體肥料施肥栽
    種，果有7株順利發芽成長，另3顆大麻種子則因未能發芽經
    乙○○丟棄，上開7株大麻植株尚未成熟至可供採收製造大
    麻前，即於96年7月13日上午7時50分許，為警持搜索票前往
    上址查獲，並扣得分裝為4盆之大麻7株、內置碎石之塑膠花
    盆4個、塑膠盒1個、塑膠墊及鋁箔紙1組、液體肥料「易施
    肥」1瓶。
二、案經新竹縣政府警察局橫山分局報請臺灣新竹地方法院檢察
    署檢察官偵查起訴。
    理  由
一、上揭事實，迭據被告乙○○於警詢偵審中坦承：現場查獲之
    大麻4盆（分別編號01:4株、編號02:1株、編號03:1株、編
    號04:1株；合計7株）、種植大麻用塑膠盒1個、種植大麻用
    塑膠墊及鋁箔紙1組、液體肥料（易施肥）1瓶是我本人所持
    有，我是於96年6月初某日，於網路上所訂購買的，我是於
    網路上看見有人賣大麻種子我就好奇訂購，之後對方就由包
    裹寄達我租住處所，貨到付費，網站我已不記得，我只知道
    是外國網站荷蘭，我1次訂購10顆，價錢是1,500元，我只購
    買1次，純屬好奇訂購自行栽種，我先使用1個塑膠花盆子裝
    水，再以盆栽裝滿碎石，將大麻種子放入碎石內栽種，不定
    時添加液體肥料讓其生長，我是從網路取得資訊下載自行研
    究種植，我沒有販賣他人之意思，只是想種植收成供自己施
    用，我沒有施用過大麻（見偵卷第6-8頁）；今年6月間，我
    在新竹縣竹北市○○路咖啡店上網，向國外網站以1,500元
    購買10顆大麻種子，好奇要栽種，只是好奇想要栽種自己用
    （見偵卷第28頁）；我因為1個人上來新竹，課業壓力又很
    大，是家中的獨子，栽種了大麻自己吸用，希望可以減輕壓
    力，之前看新聞報導說可以減輕壓力，我才這樣做，那時候
    只想到可以減輕壓力，不知道罪刑很重，我是在新竹縣竹北
    市頭前溪橋下去中華路上的網咖上網購買的，6月中旬以郵
    寄方式寄到我光復路租屋的地方，也是6月中就開始種等語
    在卷（見本院卷第31-32頁）。而扣案植株7株經送法務部調
    查局以化學呈色法及氣相層析質譜儀分析法鑑驗後，證實植
    株7棵均含第二級第24項毒品大麻成分；另大麻植株可供施
    用之部位，經查為大麻植物之乾燥花葉的混合物，其主要活
    性成分為四氫大麻酚，一般將大麻葉及花頂端剁碎後，捲在
    煙紙內，即可製成大麻煙，並不需特別提煉，此有法務部調
    查局96年11月2日調科壹字第09623075430號鑑定書、同年12
    月19日調科壹字第09600531860號函暨大麻植株之照片1幀在
    卷可資佐證（見偵卷第38、42-43頁）。又毒品危害防制條
    例第4條製造第一級至第四級毒品罪之所謂「製造」，係指
    就原料、原素予以加工，使成具有特定功效之成品者而言；
    大麻屬第二級毒品，大麻之栽種與製造不同，「製造」大麻
    係將栽種成長後之大麻葉片施以相當程度之加工，使成易於
    吸用之製品而言。如僅單純將栽種之大麻葉予以摘取、曬乾
    、剪碎或捏碎，使易於保存，而未以紙張或其他容器予以包
    裝作成製品，尚非屬於「製造」第二級毒品大麻之犯行，此
    有最高法院93年度台上字第6855號判決可參，本案被告為警
    查獲後採集尿液送請檢驗結果，呈大麻陰性反應，有詮昕科
    技股份有限公司96年7月27日濫用藥物尿液檢驗報告1份在卷
    可稽，再依卷附證據亦無被告所栽種之大麻植株已達成熟可
    供採收並進而製造大麻之事證，足認被告所辯尚未及採收施
    用第二級毒品大麻等語，堪以信實，是被告所為應僅屬意圖
    供製造大麻之用而栽種大麻之行為。此外，復有新竹縣政府
    警察局橫山分局搜索扣押筆錄、扣押物品目錄表、內置碎石
    之塑膠花盆、塑膠盒、塑膠墊及鋁箔紙組、液體肥料之照片
    共12幀附卷（見偵卷第15-17、18、20-25頁），暨該等塑膠
    盒1個、內置碎石之塑膠花盆4個、塑膠墊及錫箔紙1組、液
    體肥料1瓶扣案可資佐證，足認被告自白與事實相符，可以
    採信。本案事證明確，被告犯行堪予認定，應依法論科。
二、按大麻為毒品危害防制條例所規定之第二級毒品，同條例第
    2條第2項第2款定有明文。查被告栽種大麻植株，並以日後
    採收製成大麻為其意圖，核其所為，係犯毒品危害防制條例
    第12條第2項之罪。其持有大麻種子之低度行為為栽種大麻
    之高度行為所吸收，不另論罪。被告意圖製造毒品而栽種大
    麻，行為雖然可議，然其栽種大麻係供己施用，並無販賣之
    圖，而係栽種於租屋處，與一般大規模栽種大麻之行為顯然
    有別，又其在95年間原即因課業壓力大且罹患憂鬱症而休學
    ，於復學之際又憚於此雙重壓力致一時失慮而觸此重刑，有
    成績證明書、診斷證明書存卷可憑（見本院卷第37-39頁）
    ，其犯罪實有特殊之原因與環境，所涉犯罪情節尚屬輕微，
    如量以最低度之法定本刑5年以上有期徒刑，尚嫌過重，情
    輕法重，衡情顯可憫恕，爰依刑法第59條之規定酌減其刑。
    爰審酌被告素無前科，有臺灣高等法院被告前案紀錄表在卷
    可稽，品行尚非惡劣，犯後坦承犯行，態度良好，其所栽大
    麻植株雖尚未至收成階段即遭查獲，行為確有不當，惟念其
    所栽種大麻係為供己施用，且種植之大麻植株數量非多，係
    因課業及生活壓力罹患憂鬱症一時失慮誤觸法網，兼衡其犯
    罪之手段及其智識程度等一切情狀，量處如主文所示之刑。
    扣案大麻植株7株，均含有大麻成分，為第二級毒品，不問
    是否屬於犯人所有，均應依毒品危害防制條例第18條第1項
    前段之規定沒收銷燬；另扣案之塑膠盒1個、塑膠墊及鋁箔
    紙1組、液體肥料1瓶，均係被告所有，供栽種大麻所用之物
    ，業據其陳明在卷，爰依毒品危害防制條第19條第1項之規
    定，諭知沒收；至於扣案內置碎石之塑膠花盆4盆，業遭承
    辦警員丟棄滅失，有本院公務電話紀錄附卷可考，而被告訂
    購之另3顆大麻種子則因未能發芽業經丟棄滅失，故均不為
    沒收之諭知，併此敘明。
據上論斷，應依刑事訴訟法第299條第1項前段，毒品危害防制條
例第12條第2項、第18條第1項前段、第19條第1項，刑法第11條
前段、第59條，判決如主文。
本案經檢察官葉乃瑋到庭執行職務。
中    華    民    國    97    年    6     月    26    日
                  刑事第五庭  審判長法  官   吳靜怡
                                    法  官   蔡欣怡
                                    法  官   林佑珊
以上正本證明與原本無異。
如不服本判決應於收受本判決後10日內向本院提出上訴書狀，上
訴書狀應敘述具體理由。上訴書狀未敘述上訴理由者，應於上訴
期間屆滿後20日內補提理由書狀於本院 (均須按他造當事人之人
數附繕本 )「切勿逕送上級法院」。
中    華    民    國    97    年    6     月    27    日
                                    書記官   劉亭筠
所犯法條
毒品危害防制條例第12條第2項
意圖供製造毒品之用，而栽種大麻者，處5 年以上有期徒刑，得
併科新臺幣5 百萬元以下罰金。


司法院資訊處製作；財團法人民間司法改革基金會備份。
